【裁判字號】    92,易,790
【裁判日期】    920916
【裁判案由】    傷害等
【裁判全文】
臺灣臺南地方法院刑事判決                          九十二年度易字第七九號
    公  訴  人  臺灣臺南地方法院檢察署檢察官
    被      告  甲○○
右列被告因傷害案件，經檢察官提起公訴（九十二年度偵字第五四二五號），本院判
決如左：
    主  文
甲○○無罪。
    理  由
一、公訴意旨略以：被告甲○○於民國九十一年十一月三日晚上八時十分許，在台南
    縣永康市○○街二一八巷六號告訴人丙○○住處內，因見其友人乙○○與告訴人
    丙○○發生爭執，竟基於傷害人身體之犯意，出手毆打告訴人丙○○，致告訴人
    丙○○受有右側下眼瞼挫傷、下嘴唇挫傷等傷害，因認被告涉有刑法第二百七十
    七條第一項之傷害罪嫌等語。
二、按犯罪事實應依證據認定之，無證據不得推定其犯罪事實；又不能證明被告犯罪
    或其行為不罰者，應諭知無罪之判決，為刑事訴訟法第一百五十四條、第三百零
    一條第一項所明文。又刑事訴訟法上所謂認定犯罪事實之證據，係指足以認定被
    告確有犯罪行為之積極證據而言，該項證據自須適合於被告犯罪事實之認定，始
    得採為斷罪資料；又事實之認定，應憑證據，如未能發現相當證據，或證據不足
    以證明，自不能以推測或擬制之方法，以為裁判基礎；又認定犯罪事實所憑之證
    據，雖不以直接證據為限，間接證據亦包括在內；然而無論直接或間接證據，其
    為訴訟上之證明，須於通常一般之人均不致有所懷疑，而得確信其為真實之程度
    者，始得據為有罪之認定，倘其證明尚未達到此一程度，而有合理之懷疑存在時
    ，事實審法院復已就其心證上理由予以闡述，敘明其如何無從為有罪之確信，因
    而為無罪之判決，尚不得任意指為違法（參照最高法院二十九年上字第三一○五
    號、四十年台上字第八六號、七十六年台上字第四九八六號判例）。
三、本件公訴人認被告甲○○涉有傷害罪嫌，係以上揭事實，業據告訴人丙○○於警
    訊及偵查中均指稱被告當日壓制其身體於地面，並以頭部撞擊之方式攻擊其臉部
    ，致其受有前揭傷害等情，而被告於偵查中亦自承當日曾與告訴人有所拉扯等情
    為據。訊據被告於本院審理時，固坦承當日曾將告訴人壓制於地面等情，惟堅決
    否認涉有傷害犯行，辯稱：當日伊至告訴人家中時，見告訴人毆打證人乙○○，
    並拉扯其頭髮，伊始將告訴人壓制在地面，待警方至現場處理等語。經查：
（一）被告於九十一年十一月三日二十時十分許，曾至告訴人住處，並將告訴人壓制
      於地面上等情，業據被告於偵審中供承在卷，核與證人乙○○於本院調查時結
      證稱：被告將告訴人壓制於地上等語（參見本院九十二年七月二十九日訊問筆
      錄），此部份事實應堪認定。
（二）訊據證人乙○○於本院九十二年易字第二二六號告訴人丙○○被訴傷害案件中
      指稱：我只是到停在甲○○門口的機車處拿小孩的玩具，丙○○就過來責罵，
      我就罵回去，丙○○就動手毆打我的胸部，而且還把我的衣服撕破，導致我的
      胸部多處瘀傷，右中指裂傷等語；又於九十二年一月十四日檢察官偵查中復指
      稱：甲○○的太太邀我到他家玩，因小孩要玩具，我便到車上拿，我被丙○○
      碰一下，丙○○又要伸手碰我第二次，我問丙○○要幹什麼，他跑回去拿一個
      東西來，被他太太搶下，我被丙○○撕破衣服，是甲○○出來把他拉開的等語
      ，參以證人乙○○因受告訴人丙○○之毆打，因而受前胸多處瘀傷（十五×一
      公分、十×一公分、八×一公分）及右中指裂傷（一×零點五公分）等情，亦
      有三友醫院九十一年十一月三日診斷證明書附卷可資佐證。參以告訴人因本案
      經本院以九十二年易字第二二六號判處拘役四十日，並經台灣高等法院台南分
      院以九十二年上易字第四五五號駁回上訴確定，是告訴人於九十一年十一月三
      日二十時十五分許，在其位於台南縣永康市○○街二一八巷六號住處前，與被
      告之友人即證人乙○○發生衝突，告訴人並曾出手毆打證人乙○○，致其受有
      前胸多處瘀傷等情應堪認定。告訴人於偵審中否認曾出手毆打證人乙○○云云
      ，與事實不符，尚無可採。
（三）被告於警訊及偵審中均陳稱：乙○○至其住處作客，當日不知為何乙○○在外
      大叫，其太太告知告訴人在欺負乙○○，其遂至其住處門口，乙○○即告知告
      訴人摸伊胸部。當時告訴人亦在其門旁，其就詢問告訴人何以欺負乙○○，告
      訴人旋轉身欲返家，並欲將大門關閉，乙○○追到門口，擋住不讓告訴人關門
      ，要求告訴人將事情說清楚，其與乙○○即追入告訴人院子中，乙○○並持鞋
      子丟擲告訴人，雙方發生衝突，告訴人乃取出壹把鋸子欲攻擊乙○○，經告訴
      人配偶將鋸子搶下，乙○○旋上前打了告訴人一巴掌，告訴人遂抓乙○○的頭
      髮，毆打乙○○，其即把告訴人拉開，並將之壓制在地上等語（參見被告九十
      二年四月二十六日警訊筆錄、偵卷第六頁、本院九十二年七月三日訊問筆錄）
      ，核與證人乙○○於本院調查時結證稱：當日告訴人與其發生衝突時，曾拿出
      鋸子，然遭其太太謝明美搶下；被告趕至現場時，告訴人適在毆打伊，被告遂
      將告訴人壓制在地上等語（參見本院九十二年七月二十九日訊問筆錄）；證人
      楊堂春於台南縣警察局永康分局永警刑字第九一００二九一０七號丙○○被訴
      傷害乙○○一案時所證：「我看到謝長春前去拉乙○○胸部，乙○○就跟丙○○理論說為何要拉扯我胸部，結果丙○○就進屋內拿類似鋸子的工具，作勢要
      打乙○○，被他太太搶下來，乙○○當時倒在地上哭得很傷心，甲○○當時看
      到就把謝長春壓到在地上，防止謝長春再傷害乙○○」等語（參見楊堂春九十
      一年十一月二十五日警訊筆錄）相符。參以被告於台南縣警察局永康分局承辦
      證人乙○○告訴告訴人丙○○傷害一案時，曾於九十一年十一月四日以證人身
      份於警訊中陳述當日所見情形時陳稱：當日丙○○上前抓乙○○衣服要打他，
      我就把丙○○壓在地上，請鄰居報警等語（參見被告九十一年十一月四日警訊
      筆錄），而證人楊堂春前揭證詞亦係九十一年十一月二十五日所製作，有警訊
      筆錄二份在卷可稽（均附於台南縣警察局永康分局永警刑字第九一００二九一
      ０七號卷內），而告訴人遲至九十二年三月六日始向臺灣台南地方法院檢察署
      檢察官提出傷害告訴，有告訴狀一紙在卷可稽，且告訴人於警訊中亦陳稱：因
      當時乙○○告我傷害及毀損，我想與他和解，但乙○○不願與我和解，並且經
      台南地檢署提起公訴（按指九十二年二月十七日），我不甘願才於九十二年三
      月六日直接向台南地檢署提出告訴，告甲○○傷害等語（參見九十二年四月九
      日警訊筆錄），是被告及證人楊堂春於警訊為前揭證詞時，當非知悉告訴人將
      對被告提出傷害告訴，而預為卸責及迴護被告之詞，是被告及證人乙○○、楊
      堂春前揭敘述，應屬可信。另參以告訴人於偵查中亦陳稱：案發當時其與證人
      乙○○確有發生衝突等語（參見偵卷第六頁），是依被告前揭供述及證人乙○○、楊堂春前揭證述及告訴人自身之陳述參照相互以觀，堪認被告壓制告訴人
      之際，告訴人確已有毆打證人乙○○之行為，且已致使證人乙○○受有傷勢等
      情，告訴人稱被告壓制時，其未毆打證人乙○○云云，與事實不符，尚無可採
      。再參以告訴人所受之右側下眼臉挫傷及下嘴唇挫傷二處傷勢均集中於臉部等
      情，有奇美醫學中心九十一年十一月四日診斷證明書一紙在卷可稽，是被告辯
      稱：當日係欲防止告訴人續行攻擊證人乙○○，始行壓制告訴人，告訴人可能
      於壓制過程中，不慎受傷等語，與事實相符，應堪採信。又告訴人雖陳稱其臉
      部所受傷勢係因被告將其壓制於地面後，續行以頭部撞擊之方式所致云云，然
      告訴人於案發當日二十三時至台南縣警察局永康分局永康派出所製作筆錄時，
      雖提及曾為被告壓制，但亦未提及遭被告以頭部撞擊受傷等語（參見告訴人九
      十一年十一月三日警訊筆錄），是其陳稱所受傷勢係被告以頭部撞擊之方式所
      造成云云，與事實是否相符，實非無疑。參以被告係以身體壓制告訴人於地，
      其與告訴人二人於壓制過程中，難免身體有所接觸，造成一定之傷勢。是被告
      於偵審中所辯：告訴人所受傷勢應係於其壓制過程中所致等語，衡諸常情，尚
      非無據。告訴人指稱被告以頭部撞擊之方式攻擊，致其受有前揭傷勢云云，尚
      乏實證相佐，自難採為對被告不利之認定。
（四）按對於現在不法之侵害，而出於防衛自己或他人權利之行為，不罰。但防衛行
      為過當者，得減輕或免除其刑，刑法第二十三條定有明文。又防衛行為，祇以
      基於排除現在不正侵害者為已止，無論是否出於防衛者之所挑動，在排除之一
      方仍不失其為防衛權之作用（參照最高法院十八年上字第二二八號判例）。另
      按行為人於緊急防護情狀下所為之緊急防衛行為之種類、方式與強度，應與加
      害者所施加之攻擊行為相當，不得過當。而其是否過當，應以緊急防衛行為之
      實際情節、不法侵害者之攻擊方法、攻擊行為之強度及其危險性、攻擊行為所
      造成之情勢緩急、防衛者本身之條件等情狀，綜合而為判斷。查被告前見告訴
      人已有傷害乙○○之犯行，且尚有續行攻擊證人乙○○之舉動，遂以壓制告訴
      人於地之方式防止告訴人續行傷害證人乙○○之舉，自屬排除告訴人現在不正
      侵害行為之正當防衛行為。又案發當時告訴人業已毆打證人乙○○致其受有前
      胸多處瘀傷（十五×一公分、十×一公分、八×一公分）及右中指裂傷（一×
      零點五公分）等傷勢，且告訴人續行欲持鋸子攻擊證人乙○○等情，已如前述
      ，是被告以將告訴人壓制於地上之防衛手段，與告訴人之攻擊行為相較以觀，
      尚非過當。告訴人縱因被告之壓制行為，受有右側下眼臉挫傷及下嘴唇挫傷之
      傷勢，然觀告訴人所受傷勢均集中於臉部，且僅二處傷勢，而該二傷勢亦非嚴
      重，此觀前述告訴人因其自身被訴傷害乙○○一案，於案發當日二十三時至台
      南縣警察局永康分局永康派出所製作筆錄時，並未提及業已受傷等語（參見前
      開警訊筆錄）亦可得知。是審酌告訴人業已造成證人乙○○之傷勢，原欲施加
      之攻擊手段、被告所施壓制告訴人之防衛手段及告訴人所受之傷勢等諸多情狀
      ，參照以觀，堪認被告所為之防衛手段應屬合法，並無超越其防衛所必要之程
      度，依刑法第二十三條之規定，係屬不罰之行為。
四、據上所陳，本件依調查所得證據所得，被告所為之行為應屬刑法第二十三條規定
    之正當防衛行為，依法為不罰之行為，此外復查無其他積極證據足資證明被告確
    有公訴意旨所指傷害犯行，揆諸首開說明，其犯罪尚屬不能證明，應為無罪之諭
    知。
據上論斷，應依刑事訴訟法第三百零一條第一項，判決如主文。
本件經檢察官姚玎霖到庭執行職務。
中      華      民      國    九十二    年      九      月     十六     日
                              臺灣臺南地方法院刑事第四庭
                                    法  官   卓穎毓
右正本證明與原本無異。
如不服本判決，應於判決送達後十日內向本院提出上訴狀( 應附繕本 )。
                                    書記官   秦建華
中      華      民      國    九十二    年      九      月     十七     日


司法院資訊處製作；財團法人民間司法改革基金會備份。
